

FRANCISCO DANIEL PORLES OCHOA

Calle Júpiter No. 580 - Urbanización La Luz - Cercado de Lima. Telf. (51-1) 337-5624 / Cel. (51-1) 992767441 porles.fd@pucp.edu.pe 41 años

1) SINOPSIS

Francisco Porles Ochoa es Ingeniero Mecánico colegiado (CIP Nº67720), M.Sc en Energía, Diplomado en Dirección de Proyectos y con certificación internacional PMP. Con más de 13 años de experiencia en el sector energético, hidrocarburos y eléctrico, en el diseño de Ingeniería de proyectos eléctricos, petróleo y gas. Posee conocimiento de la Normatividad y Aspectos Legales del Sector Hidrocarburos, Eléctrico y Energético.

Perfil orientado al desarrollo y dirección de proyectos de instalaciones de superficie de petróleo y gas (E&P), proyectos eléctricos de generación y de sistemas de potencia, así como, al estudio de proyectos de inversión y evaluaciones técnico-económica del sector energético.

2) FORMACIÓN ACADÉMICA

09/2010-09/2012

UNIVERSIDAD NACIONAL DE INGENIERIA

Becario del Convenio CARELEC (DGE/MEM) y la Sección Posgrado Facultad de Ingeniería Mecánica (FIM).

Maestría en Ciencias (MS.c) con Mención en Energía.

Título de la Tesis para la obtención de grado de Maestro: "Implementación de un Sistema Híbrido Eólico-Térmico para disminuir el consumo de Gas Natural para Generación Eléctrica y reducir las interrupciones en el suministro eléctrico del Yacimiento

Petrolero Lote-X de Talara".

08/2008-03/2009

PONTIFICIA UNIVERSIDAD CATÓLICA DEL PERÚ (PUCP)

INSTITUTO PARA LA CALIDAD

Diplomado en Gestión de Proyectos y Calidad.

Project Manager Profesional (Certificación PMP N°12 82583) del Project

Management Institute (PMI).

03/1992-07/1998

PONTIFICIA UNIVERSIDAD CATÓLICA DEL PERÚ

Facultad de Ingeniería Mecánica

Especialidad Ingeniería Mecánica

Bachiller y Titulado

3) EXPERIENCIA LABORAL

MINISTERIO DE ENERGÍA Y MINAS DEL PERU (02/09/2013-a la fecha) Dirección General de Eficiencia Energética (DGEE) – Viceministerio de Energía Cargo: Especialista en Planeamiento Energético

Principales funciones a desarrollar:

Proponer la política del sector energético en concordancia con las políticas de desarrollo nacional.

- Formular y proponer Proyectos Energéticos orientados al cumplimiento de la política energética nacional.
- Gestionar e implementar el sistema de información para el sector energético nacional (hidrocarburos líquidos, gas natural, electricidad, carbón mineral, biomasa, biocombustibles, solar y otras fuentes de energía).
- Implementar la formulación del Plan Energético Nacional y los planes específicos de energía que lo soporten y complementen.
- Implementar la formulación de la matriz energética y el balance energético.

INSTITUTO PARA LA CALIDAD - PUCP (11/2012- a la fecha)

Docente en la Diplomatura de Especialización Avanzada en Gerencia de Proyectos y Calidad. En la Modalidad virtual y presencial

Asignaturas: Gestión del Riesgo y Gestión de las Adquisiciones.

PETROBRAS ENERGIA PERU S.A. (05/2005-27/08/2013)

Gerencia de Ingeniería de Producción, Instalaciones y Mantenimiento, dentro de la Gerencia de Soporte Técnico (E&P)

Cargo: Coordinador Senior del Sector de Equipos de Superficie, realizando principalmente las siguientes actividades:

- Participar en el desarrollo del Portfolio y Presupuesto de inversiones y gastos de Operaciones de los yacimientos.
- Project Manager de los Proyectos de Suministro de Energía Eléctrica que permita satisfacer en el corto, mediano y largo plazo la demanda de energía en los yacimientos, a partir de los Presupuestos de Inversiones y Planes Estratégicos de Desarrollo aprobados por la Compañía.
- Preparar y analizar las proyecciones de demanda de energía eléctrica, como parte de la Gestión temprana, a fin de asegurar un adecuado proceso de planificación y ejecución del proyecto.
- Especialista técnico en Equipos de Superficies (mecánicos, eléctricos, instrumentación y control) para el desarrollo de ingenierías de instalaciones de superficie en todas sus fases (conceptual, básica y detalle) hasta la construcción, en proyectos de facilidades de superficie E&P que requieran los yacimientos.
- Preparar y sustentar Propuestas Técnicas de Optimización que permitan la identificación de mejores prácticas y referencias de excelencia tecnológica que podrán ser aplicadas en los sistemas eléctricos de potencia y en general en todas las instalaciones de superficie en los vacimientos.
- Representante técnico para los proyectos de Eficiencia Energética requeridos por la Oficina matriz de Petrobras-Brasil.
- Participar en el establecimiento de los requisitos que permitan la aplicación de la Gestión de Eficiencia Energética en Petrobras Energía Perú con base en la Política y Directrices de Eficiencia Energética de Petrobras Brasil.
- Promover el intercambio de conocimiento y experiencias de la Especialidad con sus pares dentro de las Comunidades Técnicas de la compañía.
- Como Ingeniero de Aplicaciones, preparar documentación técnica de ingeniería como: Especificaciones y Fichas (Data Sheet) Técnicas para la Procura de Equipos y Materiales Electromecánicos, con base en normas técnicas-legales nacionales, normas internacionales y normas técnicas de Petrobras (CONTEC - Comissão de Normalização Técnica) relacionadas con el ámbito de su competencia.
- Participar en campo como Ingeniero de Pre-comisionamiento, Comisionamiento y Puesta en Marcha (Start-Up).
- Promover y participar en Diagnósticos Energéticos en los yacimientos, que permitan identificar y evaluar nuevos proyectos relacionados con el ahorro y uso óptimo de la energía.

PLUSPETROL NORTE S.A (10/2000-04/2005)

Mantenimiento y Generación Eléctrica Supervisor de Planta

- Ingeniero de Mantenimiento y Generación Eléctrica del Lote 8 Selva Nor-Oriental (Región Loreto). Cumpliendo la función de Supervisión, Planeación y Control de las actividades de Operación y Mantenimiento Mecánico de las máquinas motrices: motores combustión interna, generadores de potencia, sistemas auxiliares (tratamiento y suministro de diésel, gas natural, crudo, agua refrigeración, aceite lubricación y aire comprimido), equipos de maniobra y protección eléctrica en las Centrales Termoeléctricas de las Locaciones de Corrientes, Pavayacu, Yanayacu, Chambira, Capirona y Nueva Esperanza, actualmente en procesos de extracción y exploración de crudo/gas natural y que requieren suministro de energía eléctrica. Equipos Base: moto generadores con motores de operación diésel marcas Perkins, Detroit, Deutz, Caterpillar 3406/3412/3508/3516TA/3516B MEUI, HCO y duales (diésel-gas/HCO-gas/HCO-diésel) marcas Fuji, MAN B&W, CKD, plantas de tratamiento de crudo Alfa Laval y gas natural, compresores de gas natural y aire, motobombas y electrobombas de transferencia de crudo, diésel y agua cruda.
- Participación en la Supervisión del montaje mecánico e instrumentación de 03 moto generadores duales CKD 12C28GSW 2,536 KW 3,000 KVA 720 RPM con equipamiento para operar con crudo. Participación en el Proyecto de Automatización de la Central Eléctrica Corrientes (instalación de equipos y comisionamiento) a cargo de la empresa alemana SEG.
- Encargado de la Logística del Mantenimiento Mecánico para los mantenimientos preventivos de los motores de combustión interna. Incluye el aprovisionamiento de repuestos originales de fábrica como los materiales consumibles (aceites, filtros, materiales de taller). Aplicación de Técnicas de Administración y Control de Inventarios como Clasificación ABC, Pareto, Puntos de Reorden (puntos pedido, stock mínimo y stock de seguridad).
- Encargado de la elaboración de las Bases Técnicas-Licitación para los Proyectos de Outsourcing de los Servicios de Mantenimiento mecánico de la Flota Vehicular Liviana, Pesada y Equipos de Baterías de Producción (servicios petroleros). Servicios de mantenimiento eléctrico de los sistemas de Distribución, Transmisión y Generación Eléctrica (media y baja tensión). Servicio de mantenimiento mecánico de motores combustión interna y equipos auxiliares de los equipos de generación. Servicio de mantenimiento de los sistemas de control de Baterías (SCADA) e Instrumentos de control de los equipos de generación eléctrica.
- Participación en el Proyecto de Implementación del módulo de Mantenimiento Equipos/Plantas (Worldsofware AS400) del Software J.D.Edwards versión A8.1. Recopilación y preparación de información básica de mantenimiento (procedimientos de trabajo, listas típicas de repuestos, listados de mano de obra, etc.) en plantillas de Excel para su posterior trasferencia al Sistema. Dominio del módulo de Mantenimiento a nivel Implementador, Instructor y Programador. Dominio de los módulos de Compras, Inventarios y Administración a nivel usuario.

COSAPI S.A. INGENIERÍA Y CONSTRUCCIÓN

(04/1999-08/2000) - Supervisor de Construcción y Montaje

- Ingeniero Asistente de Montaje y Jefe de Seguridad Industrial en la Obra de Construcción del Nuevo Puente Aguaytía y Accesos en la etapa de montaje de la Estructura Metálica Colgante 200+80 m. de luz. Divulgador del Sistema de Aseguramiento de la Calidad para la Certificación de la Norma ISO 9001.
- Encargado de elaborar los Procedimientos y Registros de Calidad de los trabajos de montaje y pintado del Puente colgante. Divulgador de los Conceptos Productividad y Seguridad de Cosapi S.A. Encargado de organización y dictado de charlas a nivel de Supervisores y Operarios de producción

11/1998-03/1999 - Supervisor de Seguridad e Higiene Industrial

• Supervisor de Seguridad Industrial en la Obra de Ampliación de la Planta de Cementos Lima 2da. Etapa. Responsable de la supervisión en campo de hacer cumplir el Programa de Seguridad, Salud y Ambiente para la ejecución de los procesos productivos de la obra (Fabricación y Montaje).

FIEM INGENIEROS S.A. (01/1998-03/1998)

Ingeniería

Practicante

Empresa metalmecánica dedicada a la fabricación e instalación de equipos Electromecánicos. Practicante en el Área de Producción y Diseño: Asistencia en la supervisión y
control de los procesos de fabricación para la elaboración de Diagramas Operativos (DOP) en
busca de una mejora de la productividad.

ITALMECAN S.R.LTDA (01/1996-03/1996)

Mantenimiento

Practicante

 Empresa metalmecánica dedicada a la fabricación e instalación de sistemas mecánicos e hidráulicos para la industria pesquera. Practicante en el Área de Mantenimiento: Asistencia en el mantenimiento correctivo general de la planta y encargado de la elaboración de un Manual de Usuario para el mantenimiento preventivo de las máquinas y equipos.

4) EXPERIENCIA EN DOCENCIA

11/2012- a la fecha PONTIFICIA UNIVERSIDAD CATÓLICA DEL PERU

INSTITUTO PARA LA CALIDAD

Docente en la Diplomatura de Especialización Avanzada en Gerencia de

Proyectos y Calidad.

En la modalidad virtual y presencial.

Asignaturas: Gestión del Riesgo y Gestión de las Adquisiciones.

05/2012- 27/08/13 **PETROBRAS ENERGIA PERU S.A.**

Instructor Interno dentro del Programa de Capacitación en "Gerencia y

Fiscalización de Contratos de Bienes y Servicios".

5) IDIOMAS

Portugués

Escritura: Intermedio 2 Conversación: Intermedio 2 Centro de Estúdios Brasileiros (CBS) – Petrobras Energia Peru S.A.

Inglés

Lectura/Escritura: Intermedio Conversación: Básico Centro de Idiomas de la Universidad Católica (nivel Básico completo).

6) CONOCIMIENTOS DE COMPUTACIÓN

Ofimática

 Correo electrónico, Hojas de Cálculo, Microsoft Excel, Microsoft Power Point, Microsoft Project, Microsoft Visio, Microsoft Word, Mind Management Project 6.0, Procesador de textos, Software para presentación, Zip drive.

Software de diseño

- Autocad.
- SolidWorks 1

Programas de aplicación en proyectos energéticos

- HOMER Renewable Energy Software (Simulation, Optimization, Sensitivity Analysis).
- RET Screen (Renewable Energy Project Analysis).

7) CURSOS SEMINARIOS

07/2008-07/2008

(PERÚ)

Y LA

DESCENTRALIZADA (WADE)

06/2013 BIE GROUP (Ponente Internacional Lic. Liliana Buchtik PMP, PMI-RMP) Taller de Secretos para Dominar la Gestión de Riesgos en Proyectos. Taller de Preparación para la Certificación PMI RMP. EPICE PERU - PETROBRAS ENERGIA PERU S.A 07/2012 Curso Interno de Certificación de Formación de Formadores. 05/2012 PETROBRAS ENERGIA PERU S.A Programa Interno de Contrataciones de Bienes y Servicios. 06/2012 **CAREC-MEM** Taller de Gestión de Riesgos Operacionales e Indicadores PSPL's v01. 17/09/2011-18/09/2011 TECSUP – CURSO Y PRGRAMAS DE EXTENSIÓN VI Simposio Internacional de Energía: "Nuevos retos para una sostenibilidad energética". 19/09/2011-04/2011 TECSUP – CURSO Y PRGRAMAS DE EXTENSIÓN Estándar Internacional ISO 50001: Administración, Manejo e Indicadores de Eficiencia Energética en la Industria y la Minería. **ESCUELA DE POSTGRADO - UPC** 10/2009-12/2009 Inteligencia Emocional Aplicada (EEG - Educación Ejecutiva Gerencial) (24 Horas). 08/2009-10/2009 **ESCUELA DE POSTGRADO - UPC** Liderazgo Gerencial (EEG - Educación Ejecutiva Gerencial) (24 Horas). **INSTITUTO PARA LA CALIDAD - PUCP** 15/09/2009 Diplomado de Gestión de Proyectos y Calidad (8 Meses). 09/2008-05/2009 INSTITUTO DE PETRÓLEO Y GAS (IPEGA) - UNI Capacitación Básica en Gas natural. **PERUPETRO** 10/2008-10/2008 VI Seminario Internacional INGEPET 2008 - Exploration and Production of Oil and Gas (40 Horas). 09/2008-09/2008 **SCHLUMBERGER** Artificial Lift a New Technology Workshop (24 Horas).

COMITÉ PERUANO DEL CONSEJO MUNDIAL DE LA ENERGÍA (WEC

MUNDIAL

ALIANZA

ENERGÍA

POR LA

Seminario Internacional de COGENERACION Y EFICIENCIA **ENERGETICA (8 Horas) WAUKESHA - PETROACEROS** 06/2008-06/2008 Capacitación Técnica en EE.UU (Wisconsin) en la Fábrica de Motores WAUKESHA (16 Horas). **INVEO PERU** 07/2007-07/2007 Taller de INTELIGENCIA EMOCIONAL (16 Horas). 06/2007-06/2007 **ENGINEZONE - ASME** Formulación, Gerencia y Control de Proyectos Técnicos (40 Horas) 05/2007-05/2007 PERÚ ENERGÍA (PE) VI Congreso Internacional de Energía 2007 (16 Horas). 10/2006-10/2006 **ADEMINSAC** Alineamiento Láser de Maquinas (16 Horas). PETROBRAS ENERGÍA PERÚ S.A. 07/2006-07/2006 Schlumberger - SOFTWARE PIPESIM FACILITIES (16 Horas). INSTITUTO ARGENTINO DE PETRÓLEO Y GAS (IAPG) 04/2006-04/2006 Andrew Jardine - Herramientas avanzadas para la Optimización de las Decisiones de Mantenimiento (40 Horas). PETROBRAS ENERGÍA PERÚ S.A. 06/2005-06/2005 Dirección Integrada de Proyectos (DIP) - Módulo Intermedio MA-B04, MA-B05 y MA-B06 (16 Horas). 06/2005-06/2005 **ABB** Automatización para Pozos de Petróleo y Gas (24 Horas). 05/2005-05/2005 PETROBRAS ENERGÍA PERÚ S.A. Confiabilidad Operacional (24 Horas). **DESARROLLO TÉCNICO FERREYROS S.A** 12/2004-12/2004 Operación y Mantenimiento de Motores Electrónicos Caterpillar 3516b Meui Power Modules 3500. **CAREC - MINISTERIO ENERGÍA Y MINAS** 07/2004-07/2004 Indicadores Aplicados en la Tercerización de Mantenimiento. 03/2003-03/2003 **ASOCIACIÓN PERUANA DE PREVENCI** Il Simposio Internacional de Seguridad Eléctrica. **UNIVERSIDAD CATÓLICA - PUCP** 09/2002-01/2003 Especialización en GESTION DEL MANTENIMIENTO (180 Horas). **PUCP - UNIVERSIDAD CATÓLICA** 08/2002-08/2002 Aplicaciones Financieras y Elaboración y Evaluación de Proyectos. 03/2002-03/2002 **TECSUP** Protección de Sistemas Eléctricos de Potencia Distribución e Industrial.

12/2001-12/2001 **UNI - IPEGA - LARC**

Gas Natural y Gestión Ambiental Desarrollo Sostenible.

09/2001-09/2001 **APEMAIN**

Décimo Congreso Peruano de Mantenimiento.

8) INFORMACIÓN ADICIONAL

Seminarios, Simposios y Congresos (PONENCIAS)

Octubre-2009 XVIII CONIMERA (CONGRESO NACIONAL DE INGENIERÍA MECÁNICA Y RAMAS AFINES Colegio de Ingenieros del Perú - Lima Enero-2014 "Simposio Internacional de Promoción de Inversiones Energéticas en la Región Huánuco". Gobierno Regional de Huánuco. Ponencia: "Perspectivas de Inversión Energética Eficiente en el Perú". Febrero-2014 "Ronda de Charlas Técnicas por 19° Aniversario de Electro Ucayali S.A.". Consejo Departamental de Ucayali del Colegio de Ingenieros del Perú. Ponencia: "Eficiencia Energética y su Aplicación en el Perú". Marzo-2014 Seminario "Energías Renovables, Eficiencia Energética y Medio Ambiente". Gobierno Regional de Moquegua.

Ponencia: "Eficiencia Energética y su Aplicación en el Perú".

9) REFERENCIAS PERSONALES

- Seferino Yesquén Gerente de Activo Lote-58 Petrobras Energía Perú S.A. (51-1) 706-2000 Anexo 6250
- Mario Alva Gutiérrez Technical Advisor (Ingeniería de Producción) Petrobras Energía Perú S.A. (51-1) 706-2000 Anexo 6231
- José Eslava Arnao Jefe de Oficina de Proyectos (DGER) Ministerio de Energía y Minas del Perú. (51-1) 411-1100